臺灣新北地方法院民事判決　　　　　　　 108年度醫字第12號
原　　　告　莊麗琪　

訴訟代理人　莊存洋　
被　　　告　郭元成　

上列當事人間請求侵權行為損害賠償事件，經本院於民國110年8
月19日言詞辯論終結，判決如下：
    主      文
一、被告應給付原告新臺幣（下同）389,381 元，及自民國108
    年5 月4 日起至清償日止，按年息百分之5 計算之利息。
二、原告其餘之訴駁回。
三、訴訟費用由被告負擔十分之三，餘由原告負擔。
四、本判決第一項得假執行，但被告如以389,381 元為原告預供
    擔保，得免為假執行。
    事實及理由
壹、程序部分：
    按訴狀送達後，原告不得將原訴變更或追加他訴。但擴張或
    減縮應受判決事項之聲明者，不在此限，民事訴訟法第255
    條第1 項第3 款定有明文。本件原告起訴時原聲明請求被告
    應給付新臺幣（下同）1,367,832 元，及自支付命令送達翌
    日起至清償日止，按年息5%計算之利息。嗣原告於民國108
    年9 月5 日具狀就上開聲明，針對利息部分變更為「自損害
    發生日即106 年7 月12日起按法定利率5%計算之利息」（見
    本院卷一第51頁），核上開變更為擴張應受判決事項之聲明
    ，應予准許。
貳、實體部分：
一、原告主張：
  ㈠原告於106 年7 月12日20時許，在精緻立妍醫美診所（設於
    臺北市○○區○○○路0 段000 ○0 號7 樓），接受被告為
    原告施做微晶瓷及肉毒桿菌醫美手術，而被告為原告注射晶
    亮瓷時，當下原告的眼睛疼痛難忍，左眼球位移外飄複視無
    法對焦，旋即緊急送往臺灣基督長老教會馬偕醫療財團法人
    馬偕紀念醫院（下稱馬偕醫院）臺北院區（下稱臺北馬偕醫
    院）急診室救治，歷時10天後（即106 年7 月22日）始出院
    返家休養，而被告過失之醫療行為，致原告受有左眼第3 對
    腦神經麻痺、鼻部併前額皮膚壞死（4.0×4.0公分）之傷害
    （下稱系爭傷害），因而受有損害。
  ㈡原告因上開醫美手術，所受損害如下：
  ⒈醫療費用62,669元：
    原告因被告過失之醫療行為，至臺北馬偕醫院及馬偕醫院淡
    水院區（下稱淡水馬偕醫院）治療之住院、掛號、醫療費用
    、必要費用及至臺北市立萬芳醫院（下稱萬芳醫院）眼科治
    療之醫療費用，總計62,669元。
  ⒉看護費用154,000 元：
    臺北馬偕醫院診斷原告因系爭傷害，造成左眼球嚴重位移及
    皮膚潰爛，眼睛無法對焦須以紗布蓋眼，紗布移除眼睛嚴重
    複視造成嘔吐頭暈，無法自理生活事宜，醫囑勿提重物出力
    及出院後宜休養2 個月。原告療養期間由母親照料生活，每
    日看護費為2,200 元，天數為住院10日及醫囑休養60天，以
    此計算，總計154,000 元【計算式：2,200×（10＋60）＝
    154,000 】。
  ⒊勞動所得損失部分96,677元：
    原告於106 年7 月12日受傷入院至106 年7 月22日於臺北馬
    偕醫院出院後，仍持續至淡水馬偕醫院施以高壓氧治療，醫
    師囑言患部傷後出院宜休養2 個月。是原告住院10日及休養
    2 個月無法工作，則以原告106 年1 月至同年6 月平均工作
    所得41,433元計算，勞動所得損失總計為96,677元【計算式
    ：41,433×（10＋60）÷30＝96,677】。
  ⒋營養修復補品229,530 元：
    因牛樟芝產品內服及外用，使用後皮膚傷口恢復效果顯著，
    為促進修復原告之傷口，且眼睛內被微晶瓷堵塞之血管，於
    臺北馬階醫院眼科回診時亦發現有減少之跡象，著實有需該
    營養修復之必要，總計229,530 元。
  ⒌交通費21,585元：
    原告於106 年7 月12日受傷入院至107 年7 月9 日後續治療
    及回診記錄，搭乘計程車之公里數換算，其交通費為21,585
    元。
  ⒍醫美分期帳單17、18期6,856 元：
    107 年7 月14日及調解時，被告同意不收原告所積欠之前一
    次醫美費用，但當時原告已付17、18期費用，故依兩造間協
    議請求返還17、18期帳單6,856 元。
  ⒎精神慰撫金80萬元。
  ⒏綜上，原告請求本件損害賠償金額總共1,371,317 元【計算
    式：62,669＋154,000 ＋96,677＋229,530 ＋21,585＋6,85
    6＋800,000＝1,371,317 】，但原告只請求1,367,832 元。
  ㈢依據衛生福利部醫事審議委員會（下稱醫審會）110 年1 月
    20日編號1090095 號鑑定書（下稱醫審會鑑定書），醫審會
    已對本案作出鑑定，被告為原告施做晶亮瓷注射手術，因將
    晶亮瓷注射到血管內，以致血管栓塞，造成原告受有系爭傷
    害事證已臻明確，詎被告為掩飾其醫療過失，第一時間竟謊
    稱係施打玻尿酸在鼻樑，致臺北馬偕醫院醫師難以對症處置
    ，是被告之醫療行為未符合醫療水準並違反醫療常規。被告
    是專業的醫師，竟無法提出任何依據自辯，被告僅憑個人揣
    測意見批駁，卻從未提出任何相關證據呈庭佐證，實難遽為
    憑信，自是被告之侵權行為，已堪認定，被告諸多臨訟飾詞
    不足採信。
  ㈣從而，爰依民法第184 條第1 項前段、第193 條第1 項、第
    195 條第1 項、第213 條第2 項及兩造間協議，提起本訴訟
    等語。
    並聲明：被告應給付原告1,367,832 元及自損害發生日即10
    6 年7 月12日起至清償日止，按年息5%計算之利息。
二、被告則以：
  ㈠106 年7 月12日當日原告入急診前之醫療行為被告負責，但
    之後的臺北馬偕醫院醫師不當醫療行為，被告不負責。臺北
    馬偕醫院急診的醫師為了將填充物擠出體外，導致上下兩個
    滑車動脈阻塞，原因是因為擠壓外擴阻塞，導致血管動脈供
    血不良。滑車上動脈與滑車下動脈、滑車上神經、滑車下神
    經，因為擠壓外擴，導致很小的滑車上下動脈壓迫之後，供
    血阻斷，導致皮膚壞死。當時急診時，那個部位是不能擠壓
    的，被告當時是注射入原告山根上方眉毛中間處，即鼻椎肌
    處。當時應該要往上擠壓，但臺北馬偕醫院急診醫師往左右
    擠才會導致外壓性堵塞。被告當時有跟急診醫師說，如果真
    的要擠，被告要幫助按住滑車上下動脈處，但急診醫師叫被
    告出去，當時原告的父親即原告訴訟代理人則是答應急診醫
    師如此醫療行為，所以係這件事情所導致皮斑的壞死，又山
    根地方沒有瘀青，如果被告有打到血管，山根應該會壞死，
    此二症狀可推知，原告所受系爭傷害係臺北馬偕急診醫師的
    過失，與被告之醫療行為無關。
  ㈡被告有多年之醫美臨床經驗，其手術係依照一般醫療常規確
    認沒有打到原告血管，全世界打山根有後遺症的60個案例，
    沒有一個是像原告複視偏斜的，故雖同儕醫美診所可資急行
    高壓氧治療而暫捨棄，而是送原告去臺北馬偕醫院急診，去
    做眼底檢測，檢測結果是正常的，檢查完後，被告希望原告
    能再留下來，隔日再做檢測，被告陪伴原告於翌日眼科門診
    複診時，已告知原告前額疑因整外擠壓致前額因缺血性皮膚
    壞死之虞，原告未予置理，悉依整外科醫療，而臺北馬偕醫
    院整外科延至一週後才預約轉送淡水馬偕醫院高壓氧治療。
    是以，臺北馬偕醫院延誤治療及依其眼底檢查醫囑述事說明
    ，被告至此蓋無醫療直接相關業務疏失之責。且正向看和餘
    光看的視力本來就不同，所以當初臺北馬偕醫院在測試原告
    視力時，是測其餘光視力0.2 ，不能當作原告左眼的正向視
    力。其次，被告注入血管晶亮瓷擴散方向，依照調字卷13頁
    右中照片，晶亮瓷位置在左下眼角還有中間血管的外內白白
    部分，可見沒有注入血管。另看原告剛入臺北馬偕醫院時所
    拍攝之照片，當時晶亮瓷的走向與血管垂直往上，或與血管
    外纏型，之後經過擠壓破壞，才會往照片上的右側橫向沿著
    血管方向前進。原告如是皮瓣阻塞性壞死，需要手術處理，
    然原告的狀況並不像是手術過。又原告主張被告將晶亮瓷注
    射到血管內，以致血管阻塞，應舉證證明。
  ㈢原告的症狀沒有任何符合第3 對腦神經麻痺的跡象，原告應
    向臺北馬偕醫院神經內科重新評估，原告不是第3 對腦神經
    麻痺。眼球往左上飄應該是第6 對腦神經麻痺，臺北馬偕醫
    院把原告的案例作成研究報告，其血管的攝影全部正常，其
    中紅色字體部分表示，經過血管攝影精密檢測，都沒有發現
    血管裡有阻塞或異物阻塞，唯一的發現是內直肌和周圍的脂
    肪，呈現稍微水腫，這個文獻不能證明被告有將填充物晶亮
    瓷注入血管，所以也不能證明原告第3 對腦神經麻痺阻塞性
    中風是被告造成的。
  ㈣臺北馬偕醫院所開立之診斷證明書內容，橫斷第3 對腦神經
    麻痺之論斷證據揭露不足，且鼻部及額部相距甚遠，然用合
    併稱之皮膚壞死範圍為4×4公分含糊帶過，況鼻樑瘀青已全
    退，何據稱之皮膚壞死之狂謬，且未予皮瓣移植而痊癒無疤
    痕？誠為不合情理之妄斷陳述，實際為當時臺北馬偕醫院急
    診醫師無端穿刺擠壓致注射於山根區骨膜上填充物向上（阻
    斷左滑車上脈顱骨出孔）及左（左眼內半球鞏膜）外擴散，
    於今卻謊稱其進行鼻樑切開減壓術（此係禁忌，且至今鼻樑
    處未見切口留疤痕跡，更需皮瓣轉移補皮），於後期於出院
    病歷謊稱對住院第二天已近退瘀盡之鼻背區域，而非眉間及
    前額區進行清瘡手術及連加三日高壓氧治療急行軍式補救措
    施，其臺北馬偕醫院欲將急診施治醫療過失轉嫁於被告之嫌
    ，而偽造診斷證明書及變造不實病房及護理記錄。
  ㈤原告主張被告於急診時謊報注入不是晶亮瓷云云，惟被告並
    未隱瞞此事，此係臺北馬偕醫院醫師為迴避醫療疏失責任，
    強辯疑似診斷為眼中風，並於眼科年會及JAMA眼科論文中錯
    引捏造係因填充物誤注入鼻背微血管之變造錯誤訊息，及將
    高壓氧治療，改為鼻背清瘡，訂立鼻背瘀青皮膚壞死（實為
    因急診不當擠壓所致之前額皮瓣壞死需做清瘡）之虛假診斷
    ，更偽立與出院診斷不符之甲種診斷書，以資隱匿卸，並於
    電子病歷中大幅刪節，僅記有口頭回覆照會單言：不是玻尿
    酸是晶亮瓷之無厘頭註記，依病歷常反常之回覆照會內容，
    更乏醫囑及醫療施術執行人之背書。又原告訴訟代理人所提
    出之電子病歷（原證17、18）係為遭刪減濃縮、內容不正確
    之造假文件，且眼科眼底檢查的報告空白，亦表示這個病歷
    和事實相差太遠。
  ㈥兩造間事前雙方當時之口頭合議，被告係僅願對醫美施治所
    延生之鼻中部瘀青後遺症及醫美費用兩萬餘退款之承諾，原
    告請求退費醫美分期帳單17、18期係前一次醫美費用，與本
    件無關，被告並未同意退費。
  ㈦針對醫審會鑑定書之意見：
  ⒈醫審會並未針對：①106 年7 月12日施治進行中，鼻樑中段
    注射時發現出血窿起狀況，遂施予按壓止血，加上晶亮瓷腫
    脹雙重原因，致鼻樑左倒鼻根部動脈血流下行不順，而使因
    血流趨緩益行腫大，致近段眼眶內眼內直肌血流不暢，因而
    致暫時性眼眶內側肌水腫性肌力變弱而外直肌相對轉內呈眼
    球向外（左）上方失衡性複視。翌日眼底複檢正常，眼珠也
    回中位，相關疑難已完全恢復。②因晶亮瓷鼻樑中段（鼻背
    ）注射引起之瘀青（兩天後已退瘀近八成）。③當日因鼻背
    滲血施以止壓而引致左眼向外上方偏移（照會回覆單蓄意刪
    除，未見隻文檢測記錄），左眼主訴有複視疊影，視力應無
    立即性缺損。被告依安全四步驟注射，從診所施治再至翌日
    眼科門診，原告未出現左眼視野有呈散在多處光點後，眼底
    複檢正常，眼珠也回中位，被告預測蓋無眼中風視盲之慮，
    然眼科之臆測，誠乏因誤注填充物入鼻樑血管導致之眼中風
    臨床危症實據。加之眼科急診、翌日及住院中眼底及其他眼
    底精密檢查皆為正常，黃斑部也無櫻桃紅點之徵候，實無因
    原告因被告於鼻背入針疼痛與瘀青為由，而歸責被告將晶亮
    瓷誤注血管內等醫療失當之追責之部分鑑定。
  ⒉參據急診翌日眼科門診記錄與原告附照：左眼眶肌力已恢復
    至+2且回原位並置中，眼眶內肌力已漸行恢復，與眼科妄斷
    始終臆測疑似眼中風診斷及第3 對腦神經麻痺之機轉不符。
    眼科門診當日原告之住院病歷檢測記載，則註記左眼上下轉
    動已呈恢復肌力至正常+3。嗣後眼科論文陳述則詐稱急診時
    ，初現左眼向左偏（此症病理應為第3 及第4 對腦神經麻痺
    病徵炯異）而非左上偏。
  ⒊醫審會鑑定書未查明病程經過，若由被告因注射填充物，其
    間因他因，如被告勸阻山根擠壓以防外擴、原告訴訟代理人
    同意擠出、整外恣穿刺意擠壓，後謊稱開刀減壓（鼻部禁忌
    ），而必然導致眉間延生疤痕之併發症（兩處合計0.5 平方
    公分小疤痕）不當歸責因果關係之評斷。
  ⒋醫審會鑑定書中所稱被告本人之醫療行為未符合醫療水準並
    違反醫療常規之論據，在於填充物誤入鼻背血管內，（急診
    ＋住院＋出院亦疑臆測診斷眼中風）以致逆行血管栓塞之必
    要先決事實始成立之鑑定意義，不幸確有悖原告之病程後遺
    症中，僅餘實際於眉頭兩處擠壓引起之合併症，合計約之0.
    5 平方公分之全層壞死性疤痕。
  ⒌醫審鑑定書所稱將晶亮瓷注射到（鼻背下行之鼻根脈？）血
    管內，以致血管栓塞，造成原告之傷害，應是指眼中風或經
    遠端回流選擇性塞住顱骨外之左上滑車動脈合併飛散至左眼
    內半球十餘處，血管外纏行、鞏膜淺層斑狀晶亮瓷沈積，又
    非本人施行鞏膜晶亮瓷淺層美白注射，僅列臺北馬偕醫院方
    對原告多項顯影檢查一切正常，臨床仍多重無據診斷之列表
    ，且鼻背的血管是0.06mm，針的口徑是0.2mm ，且鼻背微血
    管是垂直的，是不可能打進去的。
  ⒍本件醫美爭議延生之暫時性併發症（因鼻背滲血按壓止血十
    餘分後，出現左眼球向外上方偏斜及鼻背中段局部瘀青，分
    別於約12及48小時後改善恢復）而興訟之醫療爭議案，可稱
    執行醫療業務本人即被告與診所方誠然具舉證之優勢，然真
    正有業務過失係臺北馬偕醫院醫師所致，其最初開立具法律
    效力不實之臆測甲種診斷書，自急診始至出院書為不實之臆
    測眼中風之診斷，使原告依據臆測甲種診斷書興訟，無視其
    終極併發症之因果傷害，將臺北馬偕醫院之過失轉嫁予被告
    ，而原告及臺北馬偕醫院橫加隱匿、合謀纂改之電子病歷，
    以迫使被告受挫於舉證無助，始有醫審會鑑定書上之評斷偏
    離歸責主題之隙。
  ㈧綜上，原告受有系爭傷害，係為臺北馬偕醫院醫師不當之醫
    療行為所致，被告於當下已勸阻臺北馬偕醫院急診醫師之醫
    療行為，然遭驅離未果，被告之責任應在急診時已結束，當
    時被告依照正常醫療行為並未將晶亮瓷打入原告血管，亦未
    謊稱並無注入晶亮瓷等節，而臺北馬偕醫院醫師欲轉嫁其過
    失之醫療行為予被告，而偽造診斷證明書及變造不實病房及
    護理記錄，原告亦未舉證證明系爭傷害係被告之醫美手術所
    致之因果關係，又醫審會鑑定書未查明病程經過，而不當歸
    責因果關係之評斷，自不可採。是以，原告受有系爭傷害應
    不可歸責於被告，原告主張被告之侵權行為應為無理由等語
    置辯。
    並聲明：原告之訴駁回。
三、本院之判斷：
  ㈠按「當事人主張有利於己之事實者，就其事實有舉證之責任
    。但法律別有規定，或依其情形顯失公平者，不在此限。」
    民事訴訟法第277 條定有明文。是以民事訴訟如係由原告主
    張權利者，應先由原告負舉證之責，若原告先不能舉證，以
    證實自己主張之事實為真實，則被告就其抗辯事實即令不能
    舉證，或其所舉證據尚有疵累，亦應駁回原告之請求（最高
    法院17年上字第917 號判例意旨參照）。
  ㈡原告主張其於106 年7 月12日20時許，在精緻立妍醫美診所
    ，接受被告為其施做微晶瓷及肉毒桿菌醫美手術，而被告為
    原告注射晶亮瓷時，當下原告的左眼球位移外飄複視無法對
    焦，被告遂緊急將原告送往臺北馬偕醫院急診室救治，原告
    並自翌日即106 年7 月13日在臺北馬偕醫院住院治療至106
    年7 月22日出院等情，為被告所不爭執，並有臺北馬偕醫院
    診斷證明書、原告準備接受施做微晶瓷及肉毒桿菌醫美手術
    前照片及受傷照片、精緻立妍醫美診所病歷、臺北馬偕醫院
    病歷（見支付命令卷第7 頁至第15頁，本院卷一第95頁至第
    105 頁、第173 頁至第180 頁、第183 頁至第205 頁、第24
    7 頁、第259 頁至第260 頁、第331 頁至第335 頁、第367
    頁至第371 頁，本院卷二第132 頁至第139 頁、第199 頁至
    第202 頁，本院卷三第75頁至第79頁，病歷卷）存卷可考，
    堪信為真。然原告主張其因此受有左眼第3 對腦神經麻痺、
    鼻部併前額皮膚壞死（4.0×4.0公分）之傷害，且此傷害係
    被告施作微晶瓷及肉毒桿菌醫美手術所造成，及被告於施作
    微晶瓷及肉毒桿菌醫美手術時不符合當時之醫療水準且有違
    反醫療常規，將微晶瓷誤注入血管，而被告於施打微晶瓷不
    當致原告受傷後，於臺北馬偕醫院治療時，還對臺北馬偕醫
    院急診醫護人員隱匿真相，佯稱係為原告施打玻尿酸等語，
    致延誤救治等情，則為被告否認，並以前詞置辯，經查：
  ⒈原告接受被告施作微晶瓷及肉毒桿菌醫美手術及嗣後至臺北
    馬偕醫院急診暨治療過程為：
    原告於106 年7 月12日至精緻立妍醫美診所就診，主訴欲進
    行方臉重塑（square face remodeling）及進行鼻基鼻樑增
    高（nasalbase & bridge augmentation ），而由被告診視
    ，被告擬以肉毒桿菌（Botox 40單位）使用於方臉重塑，晶
    亮瓷（Radiesse 1.5cc）使用於鼻樑（nasal bridge）增高
    。依精緻立妍醫美診所病歷紀錄（cosmatic procedure），
    於原告臉部周圍多點注射肉毒桿菌後，接著在鼻部周圍塗抹
    安樂麻乳膏（EMLA）進行皮膚止痛並消毒後，注射晶亮瓷於
    鼻基部（nasal base）至2/3 entrancepoints（推測係指距
    入針處至鼻樑2/3 高度），過程中鼻樑部位有輕度出血，壓
    迫止血後出現小血腫（minimal hem atoma)，原告主訴視野
    模糊（blurred vision），後由計程車送至臺北馬偕醫院急
    診室就診以進一步評估及治療。106 年7 月12日20時45分原
    告抵達臺北馬偕醫院急診視室，依急診病歷紀錄，20時52分
    主訴剛鼻子經施打玻尿酸治療後，鼻樑處鼻子瘀青、左眼脹
    痛、左眼視力模糊、下眼瞼異物感、噁心、嘔吐及暈眩，經
    醫師身體診察，發現原告雙眼瞳孔皆有光反射（2mm ）及有
    複視之現象。依臺北馬偕醫院病歷紀錄所附20時52分拍攝照
    片（黑白列印）之影像顯示鼻樑處有瘀血狀況。依本院卷一
    第315 頁、第367 頁至第371 頁所附原告家人於22時20分所
    拍攝彩色照片之影像，則可見瘀青延伸至眉心及額頭。依急
    診護理紀錄，21時20分記載「眼科醫師診視後，建議眼藥水
    使用並安排明早眼底鏡檢查；21時40分診所醫師原本表示是
    打玻尿酸，但改口為晶亮瓷；22時00分臺北馬偕整形外科醫
    師切開擠出鼻子內物體，以紗布覆蓋」；22時25分急診醫師
    醫囑記載「現在外院整外醫師表示打的是晶亮瓷而不是玻尿
    酸」。急診醫師醫囑給予靜脈滴注prostaglandin El（20mc
    g）4安瓶（弛緩血管平滑肌，可增加血流量，具抑制血小板
    凝集之作用，用於動脈閉塞症及血行再建）、靜脈注射dexa
    methasone 5 mg 1安瓿（類固醇，用於消炎消腫）。依病歷
    紀錄，7 月13日1 時33分記載病人有左眼視力模糊，視力檢
    查（VA）右眼（0D）0.4、左眼（0S）0.3，眼壓（I0P） 右
    眼（0D）13.3 mmHg、左眼（0S）12.6 mmHg（參考值10~21
    mmHg），左眼結膜充血，雙眼角膜清澈，雙眼前房及瞳孔無
    異狀，雙眼眼底無視網膜剝離、無裂孔、無出血、無明顯櫻
    桃紅點，開立timolol 眼藥水0.5%使用（調整眼壓）眼部按
    摩。9 點20分推床至眼科門診就診。依眼科門診病歷紀錄，
    12點5 分原告左眼有外斜視及上斜視（XT and HT ），臆斷
    為左側中心視網膜動脈阻塞（Central retinal arteryoccl
    u sion）及第3 對（動眼）神經麻痺，當日中午原告住院進
    行治療。原告住院期間，106 年7 月16日經磁振造影檢查，
    結果發現輕度內直肌、上直肌及下直肌輕度突出（mild pro
    minence ）現象，給予類固醇dexamethesone 5mg/M l （l
    天2 次，靜脈注射）、prostaglandin El/20mg （l 天4 支
    ，靜脈滴注）、抗生素amoxicillin/1.2m g（l 天3 次靜脈
    注射）及抗生素藥膏gentamicinoint0.3%/5gm（l 天3 次塗
    抹臉部傷口）等治療。7 月22日原告出院，依病歷紀錄註明
    因晶亮瓷注射導致斜視，眼球運動（E0M）呈現內轉受限（
    adduction limitation）狀態。原告出院後持續至眼科門診
    治療，自7 月25日至107 年12月11日止，共就診9 次，諸次
    外眼裂隙燈檢查左眼有白色顆粒粉末沉積於鞏膜微血管內之
    現象，視力正常，眼球運動於9 月5 日開始恢復正常，病歷
    未記載視網膜狀況。106 年8 月8 日門診分別開立之診斷書
    註明診斷原告為「左眼第3 對腦神經麻痺」及「鼻部併前額
    皮膚壞死（4.0x4.0 公分）」；107 年1 月9 日之甲種診斷
    書維持該診斷；12月11日之門診開立之乙種診斷書內容為：
    「左眼第3 對腦神經麻痺，恢復中」、「鼻部併前額皮膚壞
    死（4.0x4.0 公分）」，並註明「目前左眼運動正常」，有
    臺北馬偕醫院診斷證明書、原告受傷照片、精緻立妍醫美診
    所病歷、臺北馬偕醫院病歷（見支付命令卷第7 頁至第11頁
    ，本院卷一第95頁至第105 頁、第173 頁至第180 頁、第18
    3 頁至第205 頁、第315 頁、第367 頁至第371 頁，本院卷
    二第199 頁至第202 頁，病歷卷）存卷可考，且有醫審會鑑
    定書在卷可考（見本院卷二第330 頁至第332 頁），堪可認
    定。則原告於被告注射晶亮瓷後，確實受有左眼第3 對腦神
    經麻痺、鼻部併前額皮膚壞死（4.0×4.0公分）之傷害，亦
    可認定。
  ⒉又本件經送醫審會鑑定，經醫審會以110 年3 月2 日衛部醫
    字第1101661442號函覆第1090095 號鑑定書作成鑑定意見，
    其鑑定意見為：
  ⑴醫審會就「被告為原告隆鼻，總共入針幾針（是2 針或3 針
    ）？各施打在何部位？」之鑑定意見為「由於美容針頭通常
    比較細，出針之後針眼就很快會收口癒合，依卷附照片之影
    像，無法明確顯示總共有幾個入針。依診所病歷紀錄（cosm
    atic procedure），無法得知注射幾針，僅知注射晶亮瓷於
    鼻基部（nasal base）及2/3 entrancepoints（推測係指距
    入針處至鼻樑2/3 高度）（見本院卷二第332 頁至第333 頁
    ）。是此部分尚無從認定。
  ⑵醫審會就「被告曾經陳稱為原告注射第1 針後，出針時未注
    意針頭有滲血，隨即施打第2 針，並將晶亮瓷注入，此時原
    告告知有點痛，但被告認為是打在骨膜上，本來就會痛，故
    仍持續注射，待注射到一半時，發現原告鼻樑隆起，才停針
    抽出，並按壓鼻樑。此注射過程，有無疏失？是否符合醫療
    常規？即被告未於第1 針出針時發現針頭滲血，並為適當之
    處理或及時移除填充物，是否符合醫療常規？被告於注射第
    2 針時，經原告告知有點痛，卻未停止並為適當之處理，是
    否符合醫療常規？」之鑑定意見為「依醫療常規，注射晶亮
    瓷必須非常小心，避免注入血管；針頭進入皮膚，推藥注射
    前，須先謹慎回抽測試，如果針頭或針筒內有血，即應考慮
    有血管內注射之可能，立即停止注射；注射時，病人如果有
    劇烈疼痛的情形產生，就應立即停止注射，並且密切觀察。
    本項委託定事由所述注射過程『出針時未注意針頭有滲血，
    隨即施打第2 針，並將晶亮瓷注入，此時原告告知有點痛，
    但被告認為是打在骨膜上，本來就會痛，故仍持續注射，待
    注射到一半時，發現原告鼻樑隆起，才停針抽出，…』一節
    ，並未記載於該診所病歷紀錄（cosmatic procedure）中，
    僅記載注射過程中鼻樑部位有輕度出血，經壓迫止血後出現
    小血腫（minimalhemat oma），病人主訴視野模糊（blurre
    d vision），即由計程車送至臺北馬偕醫院急診室進一步評
    估及治療。被告如未依前述，於注射前回抽測試或注射時突
    感疼痛而未停止，則難謂符合醫療常規。」（見本院卷二第
    333 頁）。因原告並未舉證被告注射時，原告突感疼痛，被
    告仍未停止等行為，是此部分尚無從認定被告有違反醫療常
    規。惟如後所述，依精緻立妍醫美診所病歷記載，並未見被
    告於注射前有回抽測試之行為，故此部分有違反醫療常規。
  ⑶醫審會就「被告於發現原告鼻樑隆起時，停針抽出，所按壓
    部分是否為鼻樑出血點？按壓時，是否施力不當，致晶亮瓷
    進入血管，造成血管栓塞？或是按壓不當導致血管栓塞或神
    經麻痺？又如果被告施打第2 針係由鼻頭入針往上注射，為
    何會在鼻樑中段隆起？」之鑑定意見為「依病歷紀錄，注射
    過程中鼻樑部位有輕度出血，經壓迫止血後出現小血腫（mi
    nimal hematoma），按壓之部位應是鼻樑出血點。造成血管
    栓塞之理由，通常是注射時細針不慎進入血管，在推藥注射
    時，將填充物以一定的壓力打進血管造成。至於按壓所造成
    之血管栓塞，必須是注射時造成血管破裂，進行按壓止血時
    ，剛好將填充物可以流入血管導致，與施力大小無關。如果
    注射時未將填充物注入血管，亦未發生血管破裂，不太可能
    單純因按壓使血管外之填充物進血管內，造成血管栓塞或後
    續之神經麻痺。如果使用施打之醫療器材是長針或鈍針導管
    者，只要有一定長度，是可以從遠端，在皮下前進到達預定
    注射部位予以注射，因此由鼻頭入針至鼻樑有其可能性。」
    （見本院卷二第333 頁至第334 頁）是本件造成血管栓塞之
    理由，應係被告注射晶亮瓷時，細針不慎進入血管，在推藥
    注射時，將晶亮瓷以一定的壓力打進血管造成，或是被告於
    注射晶亮瓷時，有造成血管破裂，之後於壓迫止血時，剛好
    將晶亮瓷流入血管導致。而此參精緻立妍醫美診所病歷記載
    「注射過程中鼻樑部位有輕度出血，經壓迫止血後出現小血
    腫，原告主訴視野模糊」等語可相互勾稽。是被告辯稱其並
    未將晶亮瓷注入血管，或注射時未造成血管破裂，是臺北馬
    偕醫院急診醫師急診時不當擠壓才使晶亮瓷進入血管導致栓
    塞或神經麻痺等語，即無可採。且只要使用施打之醫療器材
    選擇長針或鈍針導管，且具一定長度，是可以從遠端，在皮
    下前進到達預定注射部位予以注射，因此由鼻頭入針至鼻樑
    是有可能的，是被告辯稱其施打第2 針係由鼻頭入針往上注
    射，為何會在鼻樑中段隆起云云，亦無可取。
  ⑷醫審會就「被告按壓原告鼻樑後，原告仍在被告診所時，即
    出現左眼球位移左上飄、複視，前方物品無法對焦，必須將
    物品拿到左側方，才能清楚看到東西，並於前往醫院途中開
    始頭暈，至醫院時開始嘔吐，此是否即為血管栓塞之症狀？
    是否為神經麻痺之症狀？若是，係第幾對神經麻痺？」之鑑
    定意見為「血管栓塞可能引起神經麻痺，會有眼球運動不協
    調，造成複視等症狀。原告於就診時，依病歷紀錄（cosmat
    ic procedure），僅有主訴視野模糊（b1urred vision）及
    鼻樑血腫之記載。原告至臺北馬偕醫院急診就診時，有左眼
    脹痛、左眼視力模糊、複視、噁心、嘔吐、暈眩等症狀。眼
    科檢查紀錄，證實原告左眼有外斜視及上斜視（XT and HT
    ）、眼外肌運動（E0M） 受限等，是第3 對（動眼）神經麻
    痺之症狀，不能排除是血管栓塞所引起。」（見本院卷二第
    334 頁）則被告辯稱原告不是第3 對神經麻痺，而是第6 對
    腦神經麻痺，臺北馬偕醫院診斷有誤云云，亦無可信。且原
    告於送臺北馬偕醫院急診前，已有神經麻痺眼球運動不協調
    ，造成複視等症狀，當時即已可能有血管栓塞情形，則被告
    辯稱原告血管栓塞是臺北馬偕醫院急診醫師不當擠壓晶亮瓷
    所致，復無可信。
  ⑸醫審會就「原告被送至臺北馬偕醫院急診時，鼻樑中段是否
    已呈現瘀青現象？於急診醫師尚未接手施術前，是否已出現
    眉心及額頭紫斑瘀青現象？若原告被送到臺北馬偕醫院急診
    時，鼻樑中段就已呈瘀青現象，則此等現象是否為血管栓塞
    之症狀？又於急診醫生尚未接手施術前，原告已出現眉心及
    額頭紫斑瘀青現象，則此等現象是否為血管栓塞之症狀？」
    之鑑定意見為「依臺北馬偕醫院急診病歷紀錄所附照片之影
    像，顯示病人鼻樑中段已經有明顯瘀青現象。因所附照片是
    黑白列印，無法清楚發現病人眉心及額頭之皮膚是否有進一
    步紫斑瘀青生成。依本院卷第315 頁、第367 頁至第371 頁
    （即原證19及原證23）原告家屬所拍攝彩色照片之影像，可
    見瘀青延伸至眉心及額頭，則有則可能是血管栓塞。」（見
    本院卷二第334 頁）則原告於送臺北馬偕醫院急診前，即已
    有瘀青延伸至眉心及額頭之情形，當時即已可能血管栓塞情
    形，則被告辯稱原告血管栓塞是臺北馬偕醫院急診醫師不當
    擠壓晶亮瓷所致，即無可採。
  ⑹被告未立即告以臺北馬偕醫院急診醫護其施打之填充物為晶
    亮瓷，反誤導為玻尿酸之行為，有違醫療常規：
  ①醫審會就「被告將原告送至臺北馬偕醫院急診時，隨行的被
    告或護士向醫護人員稱是施打玻尿酸（被告並主張其是告訴
    急診醫師，是隆鼻施打填充物），被告未立即告以臺北馬偕
    醫護人員係施打晶亮瓷，直到臺北馬偕醫院整形外科要求被
    告拿玻尿酸分解酶時，被告才告以沒有分解酶，是打晶亮瓷
    ，是否造成延誤治療？是否符合醫療常規？若將玻尿酸誤注
    血管，是否即毋庸擠壓處理？亦即填充物為玻尿酸或晶亮瓷
    ，是否會影響治療方式？」之鑑定意見為「106 年7 月12日
    下午8 時45分病人即原告抵達臺北馬偕醫院急診室，依急診
    病歷紀錄，下午9 時40分診所醫師即被告原本表示是施打玻
    尿酸，但改口為晶亮瓷；下午10時臺北馬偕整形外科醫師切
    開擠出鼻子內物體，以紗布覆蓋。以此觀之，診所醫師即被
    告方改口為晶亮瓷後，臺北馬偕醫師雖即處理，已延遲1 小
    時餘。然臨床上，血管栓塞應於美容手術注射後即已發生，
    故病人至急診室已有左眼疼痛、視力模糊等，該等延遲未必
    會再加重臨床症狀。由於玻尿酸、晶亮瓷二者導致併發症之
    處理方式完全不同，診所醫師有義務清楚告知施打之醫療器
    材為何，本案診所醫師未一開始即告知實情，違反醫療常規
    。如果是玻尿酸注射，有相對應之玻尿酸降解酶可以注射溶
    解使用，作為治療首選，不需要積極擠壓處理；如果是晶亮
    瓷，則無藥物可以消除溶解，必須採用移除之方式處理，抑
    或是其他積極處理方式；二者治療方式迥異。」（見本院卷
    二第334 頁至第335 頁）。故誤導急診醫護所施打之填充物
    晶亮瓷為玻尿酸會延誤治療，有違醫療常規。
  ②參以證人即即臺北馬偕醫院急診護理師王欣鈺於本院審理時
    證稱：急診病歷係我打字的，其上主訴「剛鼻子打玻尿酸治
    療後，止血後，壓鼻樑處鼻子瘀青左眼脹痛」等內容，是陪
    同原告來的人告訴我的，當時陪同的人有親友、護理師及醫
    師，誰告訴我的，我不記得了。玻尿酸也是陪同原告來的人
    告訴我的。如果我在檢傷時，聽到是填充物時，會追問是打
    什麼填充物等語（見本院卷二第114 頁至第115 頁、第117
    頁），及證人即當日陪同原告至精緻立妍醫美診所接受被告
    醫美手術之友人吳蕙宇證稱：當時臺北馬偕醫院的護理師就
    問我們說發生了什麼事、是打了什麼東西，那時護理師站在
    我旁邊，所以我回答原告打鼻子出了一點意外，急診護理師
    問我打什麼東西，我就問被告醫生，被告醫生跟我說打玻尿
    酸，我再跟急診護理師說是打玻尿酸。當時被告離我很近，
    臺北馬偕醫院急診護理師可以聽到被告所說。後來原告有再
    到眼科檢查，原告點完散曈劑後，我有聽到被告跟臺北馬偕
    醫院眼科醫生說，請眼科醫生打一個什麼東西，這樣就好了
    ，之後原告可以回家休息，第二天再到醫美診所就可以了，
    但我不知道被告要眼科醫生打的是不是分解酶或是什麼東西
    。但之後原告推進去診療間後，整外醫生出來問被告，究竟
    打什麼在原告鼻子，被告才說是晶亮瓷或微晶瓷。整外醫生
    會出來問被告此事，是因為因為我們一開始跟臺北馬偕醫院
    醫生說是玻尿酸，後來整外醫生來，覺得不是玻尿酸可以解
    決的東西，才出來問被告。我當時確實聽到被告說玻尿酸等
    語（見本院卷二第121 頁、第123 頁、第126 頁），互可勾
    稽，則急診檢傷時確實有人回答證人王欣鈺，原告鼻部是施
    打玻尿酸乙節即可認定。而證人吳蕙宇只是陪同原告到場，
    對於施打何種填充物不清楚，故由在場之被告回答，亦符合
    經驗法則。且被告亦坦承其於急診現場有回答鼻部施打填充
    物，一開始沒有說是晶亮瓷，是因為如果醫生聽到是晶亮瓷
    會放棄治療等語（見本院卷二第127 頁），則於急診時，於
    護理師追問下，應是被告回答填充物為玻尿酸，且被告是故
    意不說晶亮瓷乙情，即可認定。
  ③則被告於原告至臺北馬偕醫院急診時，未立即告以急診醫護
    人員其施打之填充物為晶亮瓷，反誤導為玻尿酸之行為，已
    可認定，且此行為影響急診醫師有關治療方式之選擇，且實
    際上也延遲治療1 小時餘，而有違醫療常規。惟原告於到達
    臺北馬偕醫院急診時，已發生血管栓塞症狀，且臨床上，一
    般血管栓塞症狀於美容手術注射後應即已發生，故被告上開
    違反醫療常規之行為，未必會再加重臨床症狀。
  ⑺醫審會就「原告是否有血管栓塞或血管外力阻斷情形？栓塞
    或外力阻斷原因為何？係被告施打晶亮瓷不當造成，或是發
    現鼻樑隆起時按壓不當造成，或是因馬偕醫院醫師欲以手擠
    出晶亮瓷，但擠壓方式不當而造成？填充物隆鼻疑似誤注血
    管時，是否均毋庸擠壓，只需打血管擴張劑、抗凝血劑，並
    以高壓氧治療即可？」之鑑定意見為「病人如果有皮膚血液
    循環受損，甚至壞死，眼眶周圍動脈血管栓塞造成神經麻痺
    ，則有血管栓塞之表現症狀產生；本案病人至急診室時已有
    左眼疼痛、視力模糊、複視、噁心、嘔吐、暈眩等症狀等神
    經麻痺相關症狀，應已有血管栓塞，最直接原因就是施打填
    充物造成之血管內注射，故病人至急診室時已有血管栓塞相
    關症狀，並非臺北馬偕醫師欲將晶亮瓷擠出造成。當填充物
    疑似誤注血管時，不同填充材質有不同治療方式，針對玻尿
    酸，可以直接打降解酶溶解，若是其他材質，則無降解酶藥
    物，必須儘量以移除減壓方式處理，至於其他抗凝劑、血管
    擴張劑及高壓氧治療等，係可同時給予之支持療法。」（見
    本院卷二第335 頁）原告至臺北馬偕醫院急診時，已有左眼
    疼痛、視力模糊、複視、噁心、嘔吐、暈眩等症狀等神經麻
    痺相關症狀，被告亦不否認，則原告上開血管栓塞之症狀應
    係被告將晶亮瓷注入血管內所造成，被告辯稱原告血管栓塞
    是臺北馬偕醫院急診醫師不當擠壓晶亮瓷所致，仍無可信。
  ⑻醫審會就「原告於馬偕醫院急診時，眼底黃斑部檢查是否正
    常？若眼底黃斑部檢查正常，為何仍會診斷出左眼第3 對腦
    神經麻痺，恢復中，鼻部併前額皮膚壞死之結果？左眼第3
    對腦神經麻痺症狀是否需有8 種神經缺損的臨床症狀？原告
    是否只有1 種左眼可逆性？直肌無力致複視臨床症狀？」之
    鑑定意見為「病人於急診室時，106 年7 月13日上午9 時20
    分經推床至眼科門診就診，依眼科門診病歷紀錄，記載病人
    左眼有外斜視及上斜視（XT and HT） ，外眼裂隙燈檢查結
    果發現有白色顆粒粉末沉積於鞏膜微血管內，但眼底黃斑部
    正常；並非第3 對、腦神經麻痺的病人皆會有黃斑部異常，
    黃斑部正常與第3 對腦神經麻痺無直接關聯性。第3 對腦神
    經會支配6 條眼外肌中的下直、下斜、內直、上直肌，讓眼
    球分別往下轉、往上轉、往內轉；下斜肌與上直肌皆可以使
    眼球往上轉。另轉動過程中，還分別會有內轉外旋、外轉外
    旋、內轉內旋之作用，另提上瞼肌亦是第3 對腦神經負責支
    配，神經之起始點均為動眼神經核複合體，但路徑不同，當
    血管阻塞或外力壓迫時，須視部位及嚴重程度而定，未必會
    出現所有症狀；主要症狀是眼球運動不協調，造成複視。單
    邊動眼神經麻痺，通常會讓患側之眼球內轉受限（adductio
    n limitation）甚至往外轉。7 月16日病人經磁振造影檢查
    ，結果發現左眼不僅內直肌，其上直肌及下直肌也可見輕度
    突出（mild prominence） 之現象，代表這些肌肉無力，造
    成左眼有外斜視與上斜視（XT and HT） 、眼球運動（E0M
    ）呈現內轉受限（adduction limitation）狀態，導致複視
    。」（見本院卷二第335 頁至第336 頁）則被告辯稱原告眼
    底黃斑部檢查正常，應非左眼第3 對腦神經麻痺云云，即無
    可採。
  ⑼醫審會就「原告受被告注射晶亮瓷後，經診斷左眼第3 對腦
    神經麻痺，恢復中，鼻部併前額皮膚壞死，其原因為何？是
    否係因被告施打晶亮瓷不當所造成？被告是否將晶亮瓷注入
    原告之鼻部或眼部血管中，或是因鼻樑隆起時按壓不當所造
    成？若是，此結果是否具可避免性？本件被告為原告施打晶
    亮瓷之醫療行為是否符合醫療水準及醫療常規？」之鑑定意
    見為「病人前額皮膚壞死及第3 對腦神經麻痹，應是郭醫師
    注射時，晶亮瓷注入鼻部血管，抑或注射時造成血管破裂形
    成血腫，鼻樑隆起時按壓，皆有可能造成血管栓塞。臨床上
    ，晶亮瓷之注射應小量、緩慢、分次施行；針頭進入皮膚，
    推藥注射前，須先回抽測試，如果針頭或針筒內有血，即應
    考慮有血管內注射的可能，立即停止注射；注射時，病人如
    果有劇烈疼痛之情形產生，亦應停止注射（參考資料），雖
    無法100%保證不會發生血管栓塞，應可大幅避免類似情形產
    生。本案依診所病歷紀錄（cosmatic procedure），僅記載
    注射過程中鼻樑部位有輕度出血，經壓迫止血後出現小血腫
    （minimal hematoma），未見注射前回抽測試過程之記載，
    則郭醫師施打晶亮瓷之注射過程，難謂符合醫療水準及常規
    。」（見本院卷二第336 頁）是如前所認定，本件造成血管
    栓塞之理由，應係被告注射晶亮瓷時，細針不慎進入血管，
    在推藥注射時，將晶亮瓷以一定的壓力打進血管造成，或是
    被告於注射晶亮瓷時，有造成血管破裂，之後於壓迫止血時
    ，剛好將晶亮瓷流入血管導致。且依精緻立妍醫美診所病歷
    記載，未見被告於注射前有回抽測試之過程，故被告為原告
    施打晶亮瓷之注射過程，難謂符合醫療水準及常規。
  ⑽醫審會就「在鼻樑中部（或鼻頭）注射晶亮瓷，即便誤注入
    血管，是否會導致晶亮瓷回流到左眶上的上滑車動脈？同時
    誤注入左眶上的上滑車動脈之機率為何？」之鑑定意見為「
    由眼眶內側發出之眼動脈，分支為上滑車動脈及鼻背動脈，
    供應鼻根及鼻背，鼻背動脈亦參與鼻尖真皮下血管網形成。
    如果晶亮瓷從鼻頭或鼻樑中部誤注入血管，是有可能因為推
    注壓力造成逆行至主要周圍血管，如上滑車動脈。晶亮瓷誤
    注入上滑車動脈之機率，未見文獻報告統計；而因注入血管
    導致皮膚壞死之機率則至少為1/10,000。」（見本院卷二第
    336 頁至第337 頁）故在鼻樑中部（或鼻頭）注射晶亮瓷，
    確實有可能在誤注入血管後，在推注壓力下造成逆行至主要
    周圍血管，如上滑車動脈，惟前提仍是需先有誤將晶亮瓷注
    入血管之情形。
  ⑪醫審會就「若晶亮瓷誤注入血管，約多久時間會出現反白和
    網狀灰藍色斑、瘀青、缺血性發紺等症狀？」之鑑定意見為
    「關於晶亮瓷誤注血管之併發症，立即（1 分鐘之內）會覺
    得頗為疼痛（painful） ；很短幾分鐘內皮膚就會反白，呈
    現網狀大理石紋（livedo reticularis(marbling)phase）
    ；數小時至2 天內會呈現藍灰色斑（blue-gray phase ），
    瘀青發紺；1 至4 天內，會產生皮膚壞死現象。」（見本院
    卷二第337 頁），而此與前所認定原告於到臺北馬偕醫院急
    診時，病歷照片顯示原告鼻樑中段已經有明顯瘀青現象，及
    原告家屬所拍攝彩色照片，可見瘀青延伸至眉心及額頭等情
    大致相符，堪可信原告到達臺北馬偕醫院時，確有晶亮瓷誤
    注入血管所致之血管栓塞現象。
  ⑫醫審會就「本件原告急診眼底黃斑部檢查、住院多項顯影檢
    查，結果是否正常？結果正常是否表示晶亮瓷未誤注入血管
    ？或是經由其他血管分支竄流，停留於其他部位？」之鑑定
    意見為「病人之眼底黃斑部檢查及顯影檢查雖正常，但外眼
    裂隙燈檢查結果發現有白色顆粒粉末沉積於結膜下血管內，
    故不能排除是晶亮瓷經由注射，進入鼻部血管逆行至眼部血
    管循環支流所導致。」（見本院卷二第337 頁）再參以前揭
    晶亮瓷注入血管導致原告出現血管栓塞症狀，亦可認原告透
    過外眼裂隙燈檢查結果，沉積於結膜下血管內之白色顆粒粉
    末，應是晶亮瓷經由注射，進入鼻部血管逆行至眼部血管循
    環支流所導致。
  ⑬醫審會就「臺北馬偕眼科醫師以裂隙燈檢視拍攝原告左眼，
    結果是否發現晶亮瓷侷限殘留在左眼鼻側，並且垂直於鞏膜
    微血管上下篡行？馬偕眼科推測係殘留於鼻結膜血管中的晶
    亮瓷，此推測是否正確？該晶亮究是如何進入原告眼睛血管
    內？原告在被施作晶亮瓷鼻整形注射後，立即發生左眼球位
    移、前額瘀青，與被告施作之醫美隆鼻手術有無因果關係？
    」之鑑定意見為「面部血流豐富，血管系統相互間吻合是普
    遍現象。外鼻部血液供應主要來源於頸外血管之面動脈及頸
    內血管之眼動脈。眼動脈經視神經管入眼眶後，分為兩個獨
    立系統：一為視網膜中央血管系統，專門供應視網膜內數層
    ；一為睫狀血管系統，供應視網膜中央系統外之眼球其他部
    分，包含色素膜、鞏膜、及角膜等部分營養；由眼眶內側發
    出之眼動脈，供應鼻根及鼻背之鼻背動脈，參與鼻尖真皮下
    血管網形成。本案馬偕醫院眼科醫師進行外眼裂隙燈檢查，
    結果發現有白色顆粒粉末沉積於鞏膜微血管內，不能排除是
    晶亮瓷經由注射，進入鼻部血管逆行至眼部血管循環支流所
    導致。病人發生左眼球位移與前額瘀青，與郭醫師施作晶亮
    瓷注射隆鼻手術，難謂無因果關係。」（見本院卷二第337
    頁）是原告發生左眼球位移與前額瘀青，與被告施作晶亮瓷
    注射隆鼻手術間，具因果關係。
  ⑭醫審會就「臺北馬偕醫院眼科是否診斷原告有左眼眼中風及
    第3 對腦神經麻痺的情形？若是，該診斷是否正確？」之鑑
    定意見為「眼中風係視網膜血管阻塞，影響黃斑部，導致視
    力減退或短暫性失明。病人於馬偕醫院眼科門診就診多次，
    經外眼裂隙燈檢查結果發現有白色顆粒粉末沉積於鞏膜微血
    管內，但眼底黃斑部及顯影檢查並未發現明顯眼中風證據，
    而病人確實有左眼外斜視、上斜視（XT and HT） 及複視，
    故馬偕醫院眼科最後開立之甲種及乙種診斷書註明為左眼第
    3 對腦神經麻痺及鼻部併前額皮膚壞死（4.0×4.0公分），
    該診斷書並無記載眼中風之診斷。」（見本院卷二第337 頁
    至第338 頁），故原告所受傷害為第3 對腦神經麻痺，但因
    原告視網膜並無發生血管阻塞致影響黃斑部，導致視力減退
    或短暫性失明之情形，故原告並未眼中風，被告履以原告之
    眼底黃斑部檢查正常，應無可能第3 對腦神經麻痺，無眼中
    風云云，並無理由。
  ⒊綜上，原告主張被告為原告施作微晶瓷及肉毒桿菌醫美手術
    ，未於注射晶亮瓷前回抽測試，且不當將晶亮瓷誤注入血管
    ，且於臺北馬偕醫院急診治療時，有誤導急診醫師填充物內
    容為玻尿酸而延誤治療之行為，上開行為違反醫療常規而有
    過失，此外被告前揭未回抽測試及不當將晶亮瓷誤注入血管
    之行為，造成原告受有系爭傷害，其間具有因果關係等節，
    為有理由，應可認定。
  ㈢次按因故意或過失，不法侵害他人之權利者，負損害賠償責
    任。不法侵害他人之身體或健康者，對於被害人因此喪失或
    減少勞動能力或增加生活上之需要時，應負損害賠償責任。
    不法侵害他人之身體、健康、名譽、自由、信用、隱私、貞
    操，或不法侵害其他人格法益而情節重大者，被害人雖非財
    產上之損害，亦得請求賠償相當之金額，民法第184 條第1
    項前段、第193 條第1 項、第195 條第1 項前段分別定有明
    文。本件依前所認定，被告為原告施作微晶瓷及肉毒桿菌醫
    美手術時，未於注射前回抽測試，復不當將晶亮瓷誤注入血
    管，且於臺北馬偕醫院急診治療時，有誤導急診醫師填充物
    內容為玻尿酸而延誤治療之過失，並因此致原告受有系爭傷
    害，是原告自得依民法第184 條第1 項前段、第193 條第1
    項、第195 條第1 項前段規定，請求被告賠償，茲就原告請
    求項目金額分述如下：
  ⒈醫療費用及住院期間必要費用62,669元：
    原告主張其因被告過失之醫療行為，至臺北馬偕醫院及淡水
    馬偕醫院治療之住院、掛號、醫療費用、必要費用及至萬芳
    醫院眼科治療之醫療費用，總計62,669元等情，業據原告提
    出醫藥費單據及住院期間必要費用單據為憑（見支付命令卷
    第19頁至第39頁），核其內容都是治療及必要費用，是原告
    主張其支出醫療費用及住院期間必要費用62,669元，為有理
    由而為可採。
  ⒉看護費用22,000 元：
  ⑴原告主張其於受到系爭傷害後，住院期間10日及出院後應休
    養60日乙節，固提出診斷證明書為證（見支付命令卷第9 頁
    至第11頁），惟該等診斷證明書僅記載原告出院後宜休養兩
    個月，未提及專人照顧乙事，經本院於110 年4 月19日函詢
    臺北馬偕醫院，依原告之傷勢，原告於住院及出院後，需專
    人照顧之期間為何，是全日照顧或半日照顧，臺北馬偕醫院
    則於110 年5 月10日函覆表示原告「住院期間建議需專人全
    日照顧」（見本院卷三第39頁至第40頁、第63頁），又考量
    原告於106 年7 月12日受傷後至106 年7 月13日住院前之急
    診期間之受傷情況，亦應有專人照顧之必要，則原告需專人
    照顧期間應僅有受傷當日及住院期間，即106 年7 月12日至
    106 年7 月22日（見支付命令卷第9 頁），共計10日。
  ⑵又原告主張係由母親照料，每日看護費2,200 元，未逾看護
    行情，應屬合理。
  ⑶則原告得請求之看護費為22,000元（計算式：10×2,200=22
    ,000），逾此範圍之請求為無理由，應予駁回。
  ⒊勞動所得損失部分96,677元：
  ⑴原告主張其於106 年7 月12日受傷後，翌日住院迄106 年7
    月22日於臺北馬偕醫院出院後，仍持續至淡水馬偕醫院施以
    高壓氧治療，醫師囑言患部傷後出院宜休養2 個月，故原告
    於住院期間10日及休養2 個月無法工作乙節，有診斷證明書
    在卷可參（見支付命令卷第9 頁至第11頁），雖臺北馬偕醫
    院於110 年5 月10日及110 年6 月7 日函覆本院，依原告目
    前傷勢，可從事原工作等語（見本院卷三第63頁、第83頁）
    ，惟依其函覆內容係針對目前傷勢可從事原工作，故認依診
    斷證明書所載，原告於106 年7 月12日受傷後，至106 年7
    月22日出院後，及出院後2 個月有不能工作之情形，可以認
    定。
  ⑵又原告於系爭傷害前之106 年1 月至同年6 月之平均工作所
    得為41,433元，有薪資單在卷可參（見支付命令卷第45頁至
    第49頁）計算，則原告不能工作期間之薪資損失為96,677元
    【計算式：41,433×（10＋60）÷30＝96,677】。
  ⒋營養修復補品0 元：
    原告主張為促進修復傷口，故購買牛樟芝產品，共計支出22
    9,530 元云云，惟依臺北馬偕醫院於110 年5 月10日及110
    年6 月7 日函覆本院，有無使用營養修護補品之必要，視個
    人需求斟酌使用，並無特別使用之禁忌症等語（見本院卷三
    第63頁、第83頁），而參酌臺北馬偕醫院106 年12月26日診
    斷證明書之醫囑有記載「建議使用矽膠凝膠以預防疤痕肥厚
    」等語，認臺北馬偕醫院於病患有使用藥物之必要性時，應
    會直接建議使用，是故有關是否使用牛樟芝乙節，應僅係個
    人斟酌使用，並無必要性，故原告主張其購買牛樟芝產品花
    費229,530 元為必要費用云云，並無理由，應予駁回。
  ⒌交通費8,035 元：
    原告主張其因系爭傷害入院及後續回診治療，共花費相當於
    計程車費之交通費21,585元，並提出醫藥費收據、車費統計
    表、計程車車資計算式（見支付命令卷第19頁至第39頁，本
    院卷一第135 頁至第147 頁），惟查：
  ⑴106 年7 月12日當日是被告及護理人員以計程車送原告至臺
    北馬偕醫院，而當天原告眼睛不適，應難以支付車資，且當
    天到臺北馬偕醫院後，原告即進行檢查並未返家，翌日並即
    住院至106 年7 月22日始出院返家，故自106 年7 月12日起
    至106 年7 月21日止，原告應無交通費之支出，故原告此部
    分之請求並無理由。
  ⑵又原告於106 年7 月22日出院返家，故應只有一趟即臺北馬
    偕醫院至住家之車資支出。
  ⑶再原告主張其於106 年7 月25日、8 月1 日、8 日、9 月5
    日、10月31日、12月12日、107 年1 月9 日有往返住家及臺
    北馬偕醫院之必要、106 年12月15日有往返住家及萬芳醫院
    之必要，106 年12月26日有自住家至萬芳醫院、自萬芳醫院
    至臺北馬偕醫院、自臺北馬偕醫院至住家之必要，均有醫療
    費用收據在卷可憑，堪信為真。
  ⑷另原告主張其於106 年7 月24日、25日、26日、27日、28日
    至淡水馬偕醫院作高壓氧治療，惟僅提出106 年7 月26日之
    醫藥費收據，是此部分只能認定原告於106 年7 月26日有自
    住家往返淡水馬偕醫院之必要。
  ⑸又原告主張其住家至臺北馬偕醫院單趟計程車車資為350 元
    、來回為700 元；住家至淡水馬偕醫院來回之計程車車資為
    1,750 元；住家至萬芳醫院來回之計程車車資為240 元、單
    趟為120 元；萬芳醫院至臺北馬偕醫院單趟之計程車車資為
    325 元，為被告所未爭執，且有網頁上計程車車資計算結果
    在卷可參（見本院卷一第137 頁至第145 頁），應為可採。
    則原告因就醫需求而支出必要之交通費應為8,035 元（計算
    式：350+700×7+240+120+325+350+1,750=8,035），逾此範
    圍之請求為無理由，應予駁回。
  ⒍醫美分期帳單17、18期部分：
    原告主張107 年7 月14日及調解時，被告同意不收原告所積
    欠之前一次醫美費用，但當時原告已付17、18期費用，故依
    兩造間協議請求返還17、18期帳單6,856 元等語，惟為被告
    所否認，辯稱其允諾退費部分只限於106 年7 月12日當日之
    醫美費用等語，經查，依原告提出之107 年7 月14日錄音譯
    文所示，當日允諾原告母親有關原告在診所的費用，全部都
    幫原告做取消等語之人，係護理師施金珍，並非被告（見本
    院卷一第298 頁），而此亦為原告所自承（見本院卷三第10
    1 頁），則被告辯稱其未同意免除原告所積欠前一次醫美費
    用等語，應為可採。則兩造間既未達成免除前一次所積欠醫
    美費用之合意，則原告依兩造間之合意請求被告退費，即無
    理由。
  ⒎精神慰撫金部分：
  ⑴按慰藉金之賠償須以人格權遭遇侵害，使精神上受有痛苦為
    必要，其核給之標準固與財產上損害之計算不同，然非不可
    斟酌雙方身分資力與加害程度，及其他各種情形核定相當之
    數額（最高法院51年臺上字第223 號判決意旨參照）。查原
    告因被告之疏失，受有左眼第3 對腦神經麻痺、鼻部併前額
    皮膚壞死（4.0×4.0公分）之傷害，眼球運動呈現內轉受限
    狀態，經臺北馬偕醫院住院手術治療，住院期間為106 年7
    月13日至106 年7 月22日，且住院期間需專人照顧，出院後
    2 個月需休養不能工作，眼球運動於106 年9 月5 日開始恢
    復正常，且原告當時為二十餘歲之年輕女性，為了追求理想
    之外貌而委由被告施行醫美手術，結果卻使臉部之眼睛受傷
    ，鼻部併前額皮膚壞死，堪認原告確因被告之過失受有精神
    及身體上相當程度之痛苦，則原告請求被告賠償精神慰撫金
    ，自屬有據。
  ⑵本院審酌原告係大學畢業，於106 年7 月12日行醫美手術時
    係從事彩券行，平均月薪4 萬多元，名下無財產資料，而被
    告為醫學系畢業，於106 年7 月12日時為醫師，從事醫美專
    科，平均收入接近20萬元，名下財產有不動產數筆，此經兩
    造陳明在卷，並有兩造財產明細表等稅務資料附卷可考（見
    本院卷一證物存證袋，本院卷三第101 頁），暨考量被告之
    疏失程度、原告因被告誤將晶亮瓷注入血管，所受痛苦及驚
    嚇、系爭傷害之癒後情形，及原告後續多次尋求治療所受折
    磨擔心，與其餘兩造之身分、資力、財產等一切情狀，認原
    告請求被告賠償非財產上損害賠償80萬元，尚屬過高，應以
    20萬元為適當。
  ⒏綜上所述，原告所受之損害總額為389,381 元（計算式：62
    ,669+22,000+96,677+8,035+200,000=389,381）。
  ㈣末按給付有確定期限者，債務人自期限屆滿時起，負遲延責
    任。給付無確定期限者，債務人於債權人得請求給付時，經
    其催告而未為給付，自受催告時起，負遲延責任。其經債權
    人起訴而送達訴狀，或依督促程序送達支付命令，或為其他
    相類之行為者，與催告有同一之效力；遲延之債務，以支付
    金錢為標的者，債權人得請求依法定利率計算之遲延利息。
    應付利息之債務，其利率未經約定，亦無法律可據者，週年
    利率為5%，民法第229 條第1 項、第2 項、第233 條第1 項
    前段、第203 條分別定有明文。本件原告損害賠償之請求為
    未確定期限之債務，依法應為催告，被告始負遲延責任，而
    應給付法定遲延利息，而原告以聲請支付命令請求被告給付
    而送達支付命令，與催告有同一之效力，又本件支付命令係
    於108 年4 月30日寄存送達被告，有送達證書在卷可憑（見
    支付命令卷第73頁），被告並於108 年5 月3 日對支付命令
    聲明異議，有聲明異議狀上本院收文戳在卷可考（見調字卷
    第9 頁），則可認被告至遲於108 年5 月3 日即已向送達地
    之警察機關領取寄存送達之支付命令而於同日生送達效力，
    依前開規定，原告得請求被告自支付命令送達翌日即108 年
    5 月4 日起至清償日止，按年息5%計算之利息。原告就利息
    部分之請求，逾上開範圍部分，為無理由，應予駁回。
四、綜上所述，原告以被告為原告施作微晶瓷及肉毒桿菌醫美手
    術，未於注射晶亮瓷前回抽測試，且不當將晶亮瓷誤注入血
    管，且於臺北馬偕醫院急診治療時，有誤導急診醫師填充物
    內容為玻尿酸而延誤治療之行為，上開行為違反醫療常規而
    有過失，此外被告前揭未回抽測試及不當將晶亮瓷誤注入血
    管之行為，造成原告受有系爭傷害，依民法第184 條第1 項
    前段、第193 條第1 項，及第195 條第1 項前段規定，請求
    被告給付389,381 元，及自108 年5 月4 日起至清償日止，
    按年息5%計算之利息部分，當屬有據，應予准許；逾此部分
    之請求，則無理由，應予駁回。
五、本件原告勝訴部分，係所命給付之金額或價額未逾50萬元之
    判決，依民事訴訟法第389 條第1 項第5 款規定，應依職權
    宣告假執行。併依職權酌定相當擔保金額，准被告預供擔保
    後，得免為假執行。
六、本件事證已經明確，兩造其餘之攻擊、防禦方法，及未經援
    用之證據，經本院斟酌後，認均不足以影響本判決之結果，
    爰逐一詳予論駁。
七、訴訟費用負擔之依據：民事訴訟法第79條。
中    華    民    國   110    年    9     月    23    日
                  民事第七庭    法  官  謝宜雯
以上正本係照原本作成
如對本判決上訴，須於判決送達後20日內向本院提出上訴狀。如
委任律師提起上訴者，應一併繳納上訴審裁判費。
中    華    民    國   110    年    9     月    23    日
                                書記官  劉德玉